【裁判字號】    97,財管,80
【裁判日期】    971007
【裁判案由】    選任遺產管理人
【裁判全文】
臺灣彰化地方法院民事裁定              97年度財管字第80號
聲  請  人  乙○○
            甲○○
                    32號
關  係  人  財政部國有財產局臺灣中區辦事處彰化分處
法定代理人  曾平輝
上列聲請人聲請指定被繼承人丙○○遺產管理人事件，本院裁定
如下：
    主  文
指定財政部國有財產局臺灣中區辦事處彰化分處為被繼承人丙○
○（男，民國前二十四年十月二十日生，日據時代設籍於臺中州
彰化郡芬園庄下茄老庄六百四十番地，光復後設籍登記於台灣省
台中縣芬園鄉嘉興村第十六鄰九戶大厝巷門號二四號）之遺產管
理人。准對被繼承人丙○○之繼承人為承認繼承之公示催告。聲
請人應於收受本裁定之日起拾日內將本裁定登載公報、新聞紙或
其他相類之傳播工具壹日，並將登載證據檢送本院。
被繼承人丙○○之繼承人，應自前項公示催告最後登載新聞紙之
日起，柒個月內承認繼承，上述期限屆滿，無繼承人承認繼承時
，被繼承人丙○○之遺產，於清償債務，並交付遺贈物後，如有
剩餘即歸屬國庫。
程序費用新臺幣壹仟元由被繼承人丙○○之遺產負擔。
    理  由
一、按繼承開始時，繼承人有無不明，而無親屬會議或親屬會議
    未於一個月內選定遺產管理人者，利害關係人得聲請法院選
    任遺產管理人，並由法院依公示催告程序，定六個月以上之
    期限，公告繼承人，命其於期限內承認繼承，民法第一千一
    百七十七條、第一千一百七十八條第一項、第二項規定甚明
    。次按先順序繼承人均拋棄其繼承時由次順序之繼承人繼承
    ，其次順序繼承人有無不明或第四順序之繼承人均拋棄其繼
    承者，準用關於無人承認繼承之規定，民法第一千一百七十
    六條第六項亦著有明文。
二、本件聲請意旨略以：被繼承人丙○○（男，民國前二十四年
    十月二十日生，日據時代設籍於臺中州彰化郡芬園庄下茄老
    庄六百四十番地，光復後設籍登記於台灣省台中縣芬園鄉嘉
    興村第十六鄰九戶大厝巷門號二四號）與聲請人共有坐落彰
    化縣芬園鄉○○段四○五地號土地，為辦理土地分割事宜，
    乃查詢被繼承人丙○○戶籍資料，得悉丙○○已於民國五十
    年十二月十六日死亡，又查知其曾與洪林氏富結婚且收養洪
    氏秀妹為養女，惟洪氏秀妹於昭和六年十二月一日死亡，丙
    ○○與洪林氏富則於昭和十一年四月十五日離婚。再者，丙
    ○○父母為洪登燦及蕭氏柑，洪登燦及蕭氏柑先後生長子洪
    朝文及次子丙○○，然洪朝文於明治四十一年十月十三日死
    亡，未婚而絕嗣，洪登燦逝世於明治三十八年八月二十五日
    ，蕭氏柑則亡故於大正十五年八月十四日。又丙○○生於民
    前二十四年十月二十日，推論其祖父母之生年至少一百五十
    年以上，絕無生存之可能，是知丙○○無配偶及直系血親卑
    親屬且父母雙亡，亦乏兄弟姐妹，祖父母均歿，其無繼承人
    至為明確，且無可資為親屬會議之親屬，是聲請人基於利害
    關係人地位，爰依法聲請指定國有財產局為被繼承人之遺產
    管理人等語，並提出相關戶籍（除戶）謄本為證。
三、經核聲請人所提之書證，經閱屬實，自堪信聲請人之主張為
    真實，且與上開法條尚無不合，再衡以民法第一千一百八十
    五條規定：「第一千一百七十八條所定之期限屆滿，無繼承
    人承認繼承時，其遺產於清償債權，並交付遺贈物後，如有
    賸餘，歸屬國庫」，爰依法指定財政部國有財產局臺灣中區
    辦事處彰化分處為被繼承人之遺產管理人，並依法為承認繼
    承之公示催告。
四、依非訟事件法第一百五十七條，裁定如主文。
中    華    民    國    97    年    10    月    7     日
                    家事法庭    法  官  黃玉齡
以上正本係照原本作成。
如對本裁定抗告，須於裁定送達後十日之不變期間內，向本院提
出抗告狀（須附繕本）。
中    華    民    國    97    年    10    月    7     日
                                書記官  廖建興


司法院資訊處製作；財團法人民間司法改革基金會備份。
